臺灣高等法院臺南分院刑事判決　　　　　　　九十一年度上易字第一二六三號　Ｃ
　　　上　訴　人　台灣台南地方法院檢察署檢察官
　　　被　　　告　丙　○　○
右上訴人因被告恐嚇等案件，不服中華民國九十一年九月三十日台灣台南地方法院九
十一年度易字第六九六號第一審判決（起訴案號：台灣台南地方法院檢察署九十年度
偵字第一○八九三號），提起上訴，本院判決如左：
      主      文
上訴駁回。
      事      實
一、丙○○於民國（下同）九十年八月廿三日下午二時卅分許，至台南縣善化鎮○○
    路四一號，要求張明貴駕車，載其前往台南縣麻豆鎮新中營區，為張明貴所拒。
    丙○○乃心生不悅，大聲咆哮，驚醒午休中張明貴之妻乙○○○。張婦要求丙○○離去，丙○○竟對張劉文化恫稱：「你是不想活了，是不是？」等語，以加害
    生命之事，恐嚇乙○○○，致其心生畏懼，危害於安全。
二、丙○○又另行起意，於九十年八月廿三日下午三時許，行經台南縣善化鎮○○路
    十七之一號前，見老叟甲○○獨自在家，認有機可乘，竟意圖為自己不法所有，
    將半身不遂甲○○拖下床，對甲○○恫稱：「拿出一千元來，否則打死你」等語
    ，甲○○答稱：手頭不方便，願去借給黃某云云。黃烔智因而心生不悅，為達取
    財目的，竟出於傷害犯意，持木棍一支（未扣案），毆打甲○○（未達不能抗拒
    程度），致甲○○受有左前臂挫傷瘀血、右肘撕裂傷出血等傷害。
三、丙○○犯後於原審審理中逃匿，經原審於九十一年七月廿二日，以南院刑緝字第
    三六七號發佈通緝，嗣於九十一年七月廿三日，在台南縣善化鎮○○路一二六巷
    二號前，為警緝獲歸案。
四、案經乙○○○、甲○○訴由台南縣警察局善化分局，報請台灣台南地方法院檢察
    署檢察官偵查起訴。
      理      由
一、訊據被告丙○○否認有右揭恐嚇等犯行，辯稱：伊本來要是請張明貴駕車，載伊
    去台南縣新中營區附近，但張明貴說，他沒有空，那天伊喝酒，聲音比較大聲，
    他太太劉文花出來，伊沒對她說是不是不想活的話；另伊去向甲○○借一千元，
    是要去看醫生，甲○○腳不方便，因要去借錢給伊，自己不小心，從床上跌下受
    傷，伊沒拿木棍打甲○○云云。惟查：
  (一)右揭事實，已據被害人乙○○○、甲○○於警訊及偵審中，分別指訴歷歷，核與
    目擊證人即被害人乙○○○丈夫張明貴及被害人甲○○兒子邱東成二人，分別警
    偵訊證述情節相符（詳警卷六至七頁、偵查卷七、十五至十六頁），而被害人甲○○因被告毆打受傷，亦有台南縣善化鎮博愛醫院，於九十年八月廿三日出具診
    斷證明書乙紙在卷可稽（詳警卷八頁）。由此觀之，被害人二人，指訴被告右述
    恐嚇等犯行，信而有徵，堪以採信。
  (二)又被害人乙○○○，案發後即留心提防被告，且有自衛準備等情，並據被害人乙○○○於原審供明在卷可按（詳原審卷五九頁），足見被害人乙○○○，確因被
    告恫嚇言語，而心生懼甚明。至被害人甲○○案發當日，因身體不適，無法下床
    ，竟猶掙扎起身，欲下床借錢，給予被告花用，足見被害人甲○○，係憚於被告
    言詞脅迫，始有此舉，堪認被害人甲○○遭被告恫嚇，亦心生畏懼，至為灼然。
  (三)被告對被害人二人，所加諸恐嚇犯行，既均已使被害人心生畏懼。則被告辯稱，
    其未有恐嚇被害人，為卸責之詞，不足採信。綜上所述，被告上開犯行，事證明
    確，均堪以認定。
二、查被告丙○○以加害生命之事，恐嚇被害人乙○○○，致生危害於安全，核被告
    所為，係犯刑法第三百零五條恐嚇危害安全罪。又被告對被害人甲○○，意圖為
    自己不法所有，以恐嚇使其交付本人之物，未遂，核被告所為，則係犯刑法第三
    百四十六條第三項、第一項恐嚇取財未遂罪。另被告丙○○傷害被害人甲○○身
    體，所為則係犯刑法第二百七十七條第一項傷害罪。被告所犯恐嚇取財未遂罪與
    傷害罪間，有方法結果之牽連關係，為牽連犯，應依刑法第五十五條規定，從一
    重以恐嚇取財未遂罪處斷。公訴人認被告所犯恐嚇取財未遂罪與傷害罪間，係另
    行起意，應分論併罰云云，然被告係為取財而出手毆打被害人甲○○（未達不能
    抗拒程度），則被告傷害顯與恐嚇取財間有方法結果關係，公訴人認被告傷害，
    係於恐嚇取則外，另行起意而無方法結果關係，尚有未合。又被告已著手於恐嚇
    取財行為實行而不遂，為未遂犯，應依刑法第二十六條前段規定，減輕其刑。
三、原審以被告罪證明確，因予適用刑法第三百零五條、第三百四十六條第三項、第
    一項、第二百七十七條第一項、第五十五條、第二十六條前段、第四十一條第一
    項前段、第五十一條第五款，罰金罰鍰提高標準條例第一條前段、第二條規定，
    併審酌被告犯罪動機、目的、手段、所造成危害、犯後態度等一切情狀，就對被
    害人乙○○○恐嚇部分，量處有期徒刑三月；就對被害人甲○○恐嚇取財未遂部
    分，量處有期徒刑四月；併定其執行之刑為六月，且就所處徒刑，諭知如易科罰
    金，以三百元折算一日之標準，以資懲儆。復敘明被告持以毆打被害人甲○○所
    用木棍一支，因未扣案，為免執行困難，不另為沒收之諭知。本院經核，原判決
    認事用法，均無不當，量刑亦稱妥適。檢察官上訴意旨，指被告對被害人甲○○
    恐嚇取財未遂部分與傷害部分，所犯二罪，並無方法結果關係，應分論併罰云云
    。然被告係因被害人甲○○，未立即出借金錢，為取財而心生不悅，致傷害甲○○，核其所為傷害與恐嚇取財罪間，自有方法結果關係，檢察官認係二罪，應予
    分論併科，即有未當。是以檢察官上訴意旨，依上所述，為無理由，應予駁回。
據上論斷，應依刑事訴訟法第三百六十八條、第三百七十一條，判決如主文。
本案經檢察官李傳來到庭執行職務。
中    華    民    國      九十一      年    十二      月      三十一    日
                                  臺灣高等法院臺南分院刑事第七庭
                                      審判長法官  蔡    崇    義
                                            法官  許    進    國
                                            法官  董    武    全
右正本證明與原本無異。
不得上訴。
                                      法院書記官  黃    全    忠
中    華    民    國      九十二      年      一      月      二        日
附錄法條：
刑法第三百零五條：
以加害生命、身體、自由、名譽、財產之事，恐嚇他人，致生危害於安全者，處二年
以下有期徒刑、拘役或三百元以下罰金。
刑法第三百四十六條：
意圖為自己或第三人不法之所有，以恐嚇使人將本人或第三人之物交付者，處六月以
上五年以下有期徒刑，得併科一千元以下罰金。
以前項方法得財產上不法之利益，或使第三人得之者，亦同。
前二項之未遂犯罰之。
刑法第二百七十七條第一項：
傷害人之身體或健康者，處三年以下有期徒刑、拘役或一千元以下罰金。
